臺灣高等法院臺中分院刑事判決　　　　96年度上訴字第1580號
上　訴　人
即　被　告　丁○○
選任辯護人　郭隆偉律師
上　訴　人
即　被　告　甲○○
　　　　　　　　　　號
選任辯護人　張志隆律師
上列上訴人因毒品危害防制條例案件，不服臺灣臺中地方法院95
年度訴字第498號中華民國96年5月2日第一審判決（起訴案號：
臺灣臺中地方法院檢察署94年度偵字第9717號），提起上訴，本
院判決如下：
      主  文
原判決撤銷。
丁○○販賣第二級毒品，處有期徒刑捌年，扣案如附表編號一至
十所示之毒品沒收銷燬之；扣案如附表編號一至十所示毒品之包
裝袋均沒收；附表編號十一所示之手提袋壹只沒收，如全部或一
部不能沒收時追徵其價額。
甲○○共同意圖販賣而持有第二級毒品，處有期徒刑伍年貳月。
扣案如附表編號一至十所示之毒品沒收銷燬之；扣案如附表編號
一至十所示毒品之包裝袋均沒收；附表編號十一所示之手提袋壹
只沒收，如全部或一部不能沒收時追徵其價額。
      事  實
一、丁○○基於販賣第二、三級毒品以營利之犯意，於民國（下
    同）九十四年間某日起至同年六月五日許，先後以不詳之價
    格在台北市中山區美麗華商場一樓，向真實姓名年籍不詳代
    號「Ａ先生」之人共購入第二級毒品ＭＤＭＡ（俗稱搖頭丸
    ）共二百三十九顆半、粉狀ＭＤＭＡ一包、第三級毒品二甲
    氧基苯基乙基胺共一百顆（詳如附表編號五、六、七、八、
    九、十所示）、第二級毒品大麻（煙草及膏狀，詳如附表編
    號一、二所示）、第三級毒品Ｋ他命（詳如附表編號三、四
    所示），攜回與甲○○共同居住之台中市西屯區○○○街六
    十三號八樓之一住處。甲○○明知上開毒品係丁○○意圖營
    利購入擬供販售之毒品竟與丁○○基於意圖販賣第二、三級
    毒品而持有之犯意聯絡，共同持有上開毒品。於九十四年六
    月八日因真實姓名年籍綽號「長毛」之成年男子欲看貨，與
    丁○○約在台中市○○區○○路四段一八六號附近，同日下
    午接近五時許，丁○○駕駛車號ＥＥ─八二七六號自用小客
    車經過文心路時，指示甲○○將已裝入丁○○所有之手提袋
    內之上開Ｋ他命中的四包及煙草大麻九包、膏狀大麻二包、
    ＭＤＭＡ及二甲氧基苯基乙基胺共三百三十八顆、捲紙二包
    從丁○○與甲○○居住之台中市○○○街六十三號八樓之一
    住處取出，嗣於同日下午五時十分許，在台中市○○區○○
    路四段一八六前為警當場查獲上開丁○○所有之手提袋及其
    內之上開毒品、物品，另於丁○○所有之黑色提包及駕駛之
    車內扣得新台幣二十萬元、吸食大麻之器具、手機等物，再
    至台中市○○○街六十三號八樓之一之住處，搜索扣得行動
    電話、吸食器三組、丁○○所有之ＭＤＭＡ、二甲氧基苯基
    乙基胺共三十六顆 (ＭＤＭＡ十顆，餘為二甲氧基苯基乙基
    胺)、大麻膏一包、Ｋ他命一包（淨重一００七．０四公克
    ）、ＭＤＭＡ粉末一包（淨重五．四二公克，包裝重三．０
    一公克）、煙草大麻二包、ＭＤＭＡ一．五顆（綠色０．一
    九公克，粉紅色０．二八公克，包裝０．五八公克）。
二、案經台中市警察局第三分局移送臺灣臺中地方法院檢察署檢
    察官偵查起訴。
      理  由
一、訊據被告丁○○、甲○○坦承於上開時間同住於台中市○○○街六十三號八樓之一，並在上開時間為警扣得上開二、三
    級毒品等情不諱，惟矢口否認有販賣或意圖販賣而持有第二
    、三級毒品之犯行，被告丁○○辯稱：因買多比較便宜，才
    大量購買，一公斤之Ｋ他命是案外人乙○○所有，伊持有部
    分擬供自己施用，警訊時警員要伊擔待一切，不會牽連他人
    ，所稱要給長毛看係警員誘導訊問云云；被告甲○○辯稱：
    伊只是受僱丁○○送燈具，不知所拿袋子裡是什麼東西，未
    意圖販賣持有扣案毒品云云。惟查：
  九十四年六月八日下午五時許，丁○○駕駛車號ＥＥ─八二
    七六號自用小客車經過文心路時，指示甲○○將已裝入手提
    袋之上開Ｋ他命之中的四包及煙草大麻九包、膏狀大麻二包
    、ＭＤＭＡ六包共三百三十八顆、捲紙二包從丁○○與甲○○同住之台中市○○○街六十三號八樓之一取出，於同日下
    午五時十分許，在台中市○○區○○路四段一八六前為警當
    場查獲上開手提袋及其內之毒品等物，另在台中市○○○街
    六十三號八樓之一扣得行動電話、吸食器三組、ＭＤＭＡ一
    小包（十顆）、二甲氧基苯基乙基胺一小包 (二十六顆)、
    大麻膏一包、Ｋ他命一包（淨重一００七．０四公克）、Ｍ
    ＤＭＡ粉末一包（淨重五．四二公克，包裝重三．０一公克
    ），煙草大麻二包、ＭＤＭＡ一．五顆（綠色０．一九公克
    ，粉紅色０．二八公克，包裝０．五八公克），業據被告丁○○、甲○○二人供承不諱，上開搜索扣押均經被告丁○○
    之同意，無何不當 (見卷附搜索扣押筆錄、同意搜索切結書
     )，並經原審及本院勘驗搜索查扣上開毒品之錄影帶，有勘
    驗筆錄在卷可憑，而上開扣案之毒品經法務部調查局鑑驗結
    果，其中包含煙草大麻十一包，淨重八十二點八六公克，空
    包裝為十．八三公克），其中黑色膏狀大麻淨重六十二點二
    五公克，空包裝重三．０九公克，Ｋ也命五包，其中三包淨
    重三十三點六六公克，空包裝重二．二一公克，其中一包淨
    重一００七．０四公克，空包裝重十五點九六公克，ＭＤＭ
    Ａ粉末狀淨重五．四二公克，空包裝重三．０一公克，藥錠
    二包，其中橘色藥錠一包為十顆，為ＭＤＭＡ，黃色藥錠二
    十六顆，為第三級毒品二甲氧基苯基乙基胺，總重五．八五
    公克，空包裝重０．五七公克，其中藥錠六包共三百三十八
    顆，其中橘色 (一包，三十八顆)、紅色 (一包，一百顆)、
    綠包 (一包，一百顆)藥錠均為ＭＤＭＡ，總重各十．四四
    公克、二六．五八公克、二六．三０公克，空包裝各重０．
    六一公克、０．八四公克、０．八四公克，其中黃色 (三包
    ，共一百顆)藥錠為第三級毒品二甲氧基苯基乙基胺，總重
    二十二點四五公克，空包裝總重一．三八公克，其中一包藥
    錠有ＭＤＭＡ一顆半（各淨重０．二八公克、０．一九公克
    ，空包裝重０．五八公克），有該部九十四年八月二十二日
    調科壹字第一二００一六三０八號鑑定通知書及九十五年十
    月十九日調科壹字第０九五００四八二二七０號鑑定通知書
    各一紙在卷可憑。
  被告丁○○於警訊、偵查時均供稱扣案之毒品係伊所有 (見
    警訊筆錄及偵查卷第十四 )，核與被告甲○○所述相符，被
    告丁○○於偵查初訊時僅稱警訊時關於做了多久，賺了多少
    錢部分有被導引，並沒有做了那麼久及賺那麼多錢，其餘部
    分均係事實等語，於原審羈押訊問時陳稱：偵查中所言實在
    等語，被告甲○○於偵查初訊時供稱：警訊所言實在，未被
    刑求或強暴、脅迫等語，於原審羈押訊問時陳稱：偵查中所
    言實在等語。另經本院履勘被告丁○○之警訊筆錄並無警員
    要被告丁○○承擔販賣毒品之罪行及就被告供述綽號長毛約
    其在查獲地點附近看貨，如果喜歡的話長毛會向其購買等語
    有誘導之情事 (見本院履勘筆錄 )。被告甲○○於警訊時供
    稱：扣案之毒品係丁○○所有擬供販售等語，而扣案手提袋
    內之Ｋ他命四包及煙草大麻九包、膏狀大麻二包、ＭＤＭＡ
    及二甲氧基苯基乙基胺共三百三十八顆、捲紙二包係被告丁○○要被告甲○○自居住之台中市○○○街六十三號八樓之
    一住處拿出，且上開毒品與燈具顯然不同，被告甲○○甚至
    於警察搜索查扣上開Ｋ他命一大包（淨重一００七．０四公
    克）時自承上開Ｋ他命為伊所有 (見原審勘驗搜索扣押錄影
    帶筆錄)，被告甲○○豈會不知手提袋內置放之物品係毒品
    。被告丁○○於審理中所述：甲○○幫伊送燈具，並不知所
    拿之東西是毒品等語，顯係迴護被告甲○○之詞，不足據為
    有利被告甲○○之認定。又扣案之毒品除第二級毒品大麻、
    ＭＤＭＡ之外，尚有第三級毒品二甲氧基苯基乙基胺、Ｋ他
    命，種類眾多，其中大麻、Ｋ他命淨重分別重達一四五點一
    一公克、一０四０點七公克，搖頭丸扣除粉末狀不論，尚有
    二百多顆，均數量眾多，且依顏色不同而分裝在不同之袋子
    內，其中大麻除有煙草型式外，尚有膏狀型式；ＭＤＭＡ亦
    有粉狀及藥錠型式，藥錠型式復有各種不同之顏色，有相片
    八幀附卷可憑，顯與一般施用毒品者持有少量毒品及單一型
    式之毒品之型態有異，被告丁○○於警詢及偵查中供承：伊
    於九十四年六月八日確有指示被告甲○○將上開Ｋ他命之中
    的四包（淨重三十三點六六公克）及煙草大麻九包、膏狀大
    麻二包、分別裝有ＭＤＭＡ及二甲氧基苯基乙基胺之藥錠共
    三百三十八顆、捲紙二包從上開被告共同居住之台中市○○○街六十三號八樓之一取出，欲供綽號「長毛」看貨，如果
    喜歡的話會向伊購買等語，且被告丁○○之尿液送驗結果並
    無毒品反應，堪認被告丁○○意圖出售牟利購買扣案之毒品
    。本案事證明確，被告丁○○及甲○○上開所辯均係脫卸之
    詞，咸不足採，二人犯行均堪認定。至被告丁○○聲請傳訊
    高雄市刑警大隊警員黃世源擬證明憑何認定伊有販賣毒品之
    嫌及查獲處所是否另有他人居住，另傳訊證人乙○○，欲證
    明一公斤Ｋ他命係乙○○所有。本院審酌警員確於上開時地
    查扣上開毒品，被告丁○○、甲○○警訊、偵查中坦承上開
    毒品係被告丁○○所有如上述，待證事實已臻明瞭，無再調
    查之必要，爰不再傳訊。
二、按所謂販賣行為，並不以販入之後復行賣出為要件，祇要以
    營利為目的，將第二、三級毒品購入或賣出，有一於此，其
    犯罪即為完成，最高法院八十二年台上字第五六六二號、八
    十二年台上字第四四四五號判決參照，又扣案之大麻、二甲
    氧基苯基乙基胺、ＭＤＭＡ等毒品價格均高，咸為政府明令
    禁止非法持有、買賣之毒品，販賣之刑度極重，倘無利可圖
    ，被告丁○○自無甘冒違法重責而販入扣案毒品從事原價交
    易之理，被告丁○○意圖營利販入之犯意至為炯然。核被告
    丁○○所為係犯毒品危害防制條例第四條第二項之販賣第二
    級毒品罪及同條例第四條第三項之販賣第三級毒品罪，被告
    甲○○所為係犯毒品危害防制條例第五條第二項之意圖販賣
    而持有第二級毒品罪及同條例第三項之意圖販賣而持有第三
    級毒品罪，公訴人認被告甲○○係犯毒品危害防制條例第四
    條第二、三項之販賣第二、三級毒品罪尚有未洽 (見後述)
    ，起訴法條應予變更，被告甲○○意圖販賣持有第二、第三
    級毒品犯行，與被告丁○○有犯意聯絡與行為分擔，為共同
    正犯（被告行為後之刑法第二十八條對被告並無有利、不利
    之問題，應依裁判時之刑法第二十八條之規定論處）。被告
    丁○○意圖營利而購入第二、三級毒品，並與被告甲○○共
    同持有上開第二、三級毒品，其意圖販賣持有第二、三級毒
    品犯行為意圖營利而購入之犯行所吸收，被告甲○○持有第
    二級毒品之犯行為其意圖販賣持有之行為所吸收，均不另論
    科。被告丁○○意圖營利而同時購入第二、第三級毒品，一
    行為觸犯數罪名之想像競合犯，從一重之販賣第二級毒品罪
    處斷。（刑法第五十五條增列但書之規定係法理之明文化，
    無關對被告有利、不利之認定，應依裁判時刑法第五十五條
    之規定論處）。被告甲○○意圖販賣而同時持有第二、第三
    級毒品，亦係一行為觸犯數罪名之想像競合犯，從一重之意
    圖販賣而持有第二級毒品罪處斷。原審予以論罪科刑固非無
    見，惟查原審就公訴人起訴之被告等連續販賣第二、三級毒
    品部分未於理由內說明不另為無罪之諭知尚有未洽，被告等
    上訴否認犯罪雖均無理由，然原審判決既有如上未當之處，
    應由本院將其撤銷改判。爰審酌被告二人素行，犯罪之動機
    、目的及被告丁○○購入、被告甲○○共同持有之毒品數量
    龐大暨二人犯後之態度等一切情狀，分別量處如主文第二、
    三項所示之刑。扣案如附表所示之毒品依毒品危害防制條例
    第十八條第一項前段規定宣告沒收銷燬，扣案之包裝袋為被
    告丁○○所有供犯罪使用之物，業據被告丁○○警訊、偵查
    時供承在卷，依毒品危害防制條例第十九條第一項宣告沒收
    。附表編號十所示之手提袋一只為被告丁○○所有供裝運扣
    案之Ｋ他命之中的四包及煙草大麻九包、膏狀大麻二包、Ｍ
    ＤＭＡ及二甲氧基苯基乙基胺共三百三十八顆使用之物，雖
    未扣案，仍應依毒品危害防制條例第十九條第一項宣告沒收
    ，如全部或一部不能沒收時追徵其價額。其餘扣案物品不能
    證明與本案犯罪有關，爰不予宣告沒收。
三、公訴意旨另以：被告二人自九十三年十二月中旬某日起至九
    十四年六月六日止，共同在臺北市、臺中縣市、高雄縣市等
    地販賣第二級、第三級毒品，其方式係由被告丁○○先至臺
    北市中山區美麗華１樓商場附近、臺南某地，向年籍不詳綽
    號「Ａ先生」、「阿明」等成年男子，大量購入ＭＤＭＡ、
    大麻、Ｋ他命等第二、三級毒品，嗣再以0000－000
    000號行動電話接受台北、臺中縣市等購買毒品者之電話
    訂購，並約定地點，與甲○○分工加價以第二級毒品ＭＤＭ
    Ａ每顆新臺幣（下同）１５０元至１６０元不等、大麻每１
    ０公克８０００元、第三級毒品Ｋ他命每公克新臺幣（下同
    ）６５０元至７００元不等價格（依重量及品質而定，事先
    均由丁○○、甲○○分裝妥當），販賣予購買者。通常係由
    被告丁○○親自送予購買者，倘丁○○分身乏術之時，則由
    甲○○代為送交，甲○○外加平日替丁○○運送燈具工作，
    每月可得２萬６千元之報酬。計被告二人於前開期間內，至
    少有如下販賣行為，且最少獲利６百萬元以上：於９４年
    ６月５日１９時許，由丁○○先至臺北市中山區美麗華１樓
    商場附近，以每公斤約５０萬元向「Ａ先生」購買第三級毒
    品Ｋ他命二公斤，當日２２時許，丁○○即先在該處以每公
    克７００元之價格販賣予年籍不詳綽號「小明」之成年男子
    ５００公克，得款３５萬元。於９４年６月６日時，丁○○指示甲○○將前開剩餘第三級毒品Ｋ他取出２００公克，
    置於丁○○位於臺中市○○區○○路四段９７號６樓之１住
    處之更衣室內，由甲○○以每公克６５０元之價格販賣予年
    籍不詳綽號「小敏」之成年男子（此部分販毒款尚未取得）
    。自民國９３年１２月中旬某日起至９４年６月６日止，
    以　　前開價格，在臺北市、臺中縣市、高雄縣市等地，連
    續販賣　予年籍不詳綽號「鶯哥」、「小明」、「阿敏」、
    「長毛」、「小高」、「阿如」等之成年男子大量ＭＤＭＡ
    、大麻、Ｋ他命等毒品。認被告二人另犯連續販賣第二級、
    第三級毒品之罪嫌。公訴人認被告二人犯此部分罪行，係以
    被告二人於警詢、偵訊中之自白為據。惟被告或共犯之自白
    不得作為有罪判決之唯一證據，仍應調查其他必要之證據，
    以察其是否與事實相符，又犯罪事實應依證據認定之，無證
    據不得認定事實，刑事訴訟法第一百五十六條第二項、第一
    百五十四條第二項分別定有明文。經查本件公訴人並未調查
    被告二人所稱販賣之對象是否屬實，被告二人於審理時否認
    有販賣之情事，本院亦查無其他積極證據足認被告二人有販
    賣第二、三級毒品與上述綽號小敏等人之情事，殊難僅憑被
    告二人先後不一之陳述遽認被告二人犯此部分罪行，因與被
    告二人上開判罪部分分別有連續犯 (被告丁○○)及實質上
    一罪 (被告甲○○)之關係，爰不另為無罪之諭知。
四、據上論斷，應依刑事訴訟法第三百六十九條第一項前段、第
    三百六十四條、第二百九十九條第一項前段、第三百條、刑
    法第十一條前段、第二十八條、第五十五條、毒品危害防制
    條例第四條第二項、第三項、第五條第二項、第三項、第十
    八條第一項前段、第十九條第一項，判決如主文。
    本案經檢察官丙○○到庭執行職務。
中　　華　　民　　國　　96　　年　　12　　月　　20　　日
            刑事第九庭  審判長法  官  陳  筱  珮
                              法  官  余  仕  明
                              法  官  康  應  龍
上列正本證明與原本無異。
如不服本判決應於收受送達後十日內向本院提出上訴書狀，其未
敘述上訴之理由者並得於提起上訴後十日內向本院補提理由書（
均須按他造當事人之人數附繕本）。
                              書記官  姚  錫  鈞
中　　華　　民　　國　　96　　年　　12　　月　　24　　日
附表：
┌──┬───────────┬─────────┬──────────┐
│編號│ 毒品種類             │ 數量及淨重       │包裝袋重            │
├──┼───────────┼─────────┼──────────┤
│ １ │ 大麻（煙草）         │ 11包（82.86公克）│10.83公克           │
├──┼───────────┼─────────┼──────────┤
│ ２ │ 大麻（膏狀）         │ 3包（62.25公克） │3.09公克            │
├──┼───────────┼─────────┼──────────┤
│ ３ │Ｋ他命（粉狀）        │ 4包（33.66公克） │2.21公克            │
├──┼───────────┼─────────┼──────────┤
│ ４ │Ｋ他命（粉狀）        │1包（1007.04公克）│ 15.96公克          │
├──┼───────────┼─────────┼──────────┤
│ ５ │ＭＤＭＡ（藥錠）      │ 3包（238顆）     │ 2.29公克           │
│    │                      │（總重63.32公克） │                    │
├──┼───────────┼─────────┼──────────┤
│    │二甲氧基苯基乙基胺    │ 3包（100顆）     │ 總重1.38公克       │
│ ６ │                      │（總重22.45公克   │                    │
├──┼───────────┼─────────┼──────────┤
│    │ＭＤＭＡ（粉狀）      │ 1包（5.42公克）  │     3.01公克       │
│ ７ │                      │                  │                    │
├──┼───────────┼─────────┼──────────┤
│    │ＭＤＭＡ（藥錠）      │ 1包（10顆）      │     0.36公克       │
│ ８ │                      │（總重2.77公克）  │                    │
├──┼───────────┼─────────┼──────────┤
│    │二甲氧基苯基乙基胺    │ 1包（26顆）      │     0.57公克       │
│ ９ │                      │（5.85公克）      │                    │
├──┼───────────┼─────────┼──────────┤
│    │ＭＤＭＡ              │ 1包（1.5顆）     │     0.58公克       │
│ １０ │                      │（1顆重0.28、1顆重│                    │
│    │                      │  0.19公克）      │                    │
├──┼───────────┼─────────┼──────────┤
│    │手提袋（甲○○於94 年6│ 一個             │形式詳如台中市警察局│
│  │月8日在台中市○○路四 │                  │第三分局偵查卷宗之現│
│    │段186號前為警扣得內裝 │                  │場圖後附相片第二幀中│
│    │毒品等物之手提袋）    │                  │員警手提之袋子      │
└──┴───────────┴─────────┴──────────┘
